【裁判字號】    99,附民,69
【裁判日期】    990226
【裁判案由】    詐欺
【裁判全文】
臺灣高雄地方法院刑事附帶民事訴訟判決
原      告  甲○○
被      告  乙○○
上列被告等因詐欺案件（本院98年度易字第849號），經原告提
起附帶民事訴訟，請求損害賠償，本院判決如下︰
    主  文
被告應給付原告新臺幣伍萬零捌佰元，及自民國九十九年一月三
十日起至清償日止，按週年利率百分之五計算之利息。
本判決第一項得假執行。
    事實及理由
一、原告起訴主張：被告乙○○自民國98年 3月間起，組成詐欺
    集團，在報紙上刊登貸款廣告，引誘原告撥打廣告上刊載之
    電話聯絡，即佯稱可代為辦理貸款，惟須支付相關費用等不
    實事項，誘騙原告匯款，原告誤信其言，乃依被告所組之詐
    欺集團成員之指示，將新臺幣（下同）50,800元匯至指定之
    帳戶，旋即為該詐欺集團成員提領一空之犯罪事實，業經檢
    察官提起公訴，並由鈞院審理，被告所為係詐害原告之財產
    ，爰依侵權行為之法律關係，提起本件刑事附帶民事訴訟，
    請求被告賠償原告所受損害。並聲明：
    (一)被告應給付原告50,800元，及自起訴狀繕本送達翌日起至
      清償日止，按年利率5 ％計算之利息。
    (二)願供擔保宣告假執行。
    (三)訴訟費用由被告負擔。
二、被告乙○○則以：伊承認幫忙綽號「毛毛」所組之詐欺集團
    提領款項及自組詐欺集團，惟不記得是否詐騙過原告等語置
    辯，並聲明：原告之訴駁回。
三、按附帶民事訴訟之判決，應以刑事訴訟判決所認定之事實為
    據，刑事訴訟法第500 條前段定有明文。經查，本件被告乙
    ○○於前揭時間，自組詐欺集團，先後邀集黃羽晨、綽號「
    小楊」之成年人、張昭明等人加入，渠等共同詐欺取財，由
    被告乙○○任該詐欺集團之首腦，負責統籌詐欺事務之分配
    ，先在「自由時報」、「蘋果日報」及「小兵立大功」等報
    紙刊登銀行融資借貸廣告，並在廣告上登載收購之行動電話
    門號，供欲辦理貸款之人來電聯繫洽詢，並指示該集團之成
    員黃羽晨及綽號「小楊」等人，於接獲欲辦理貸款之人來電
    詢問時，乙○○自稱「代書助理」、黃羽晨自稱「楊小姐」
    等名義，分別佯稱渠等係承辦貸款之代書、銀行行員或代書
    助理等人員，可協助代為辦理貸款事宜，惟須事先支付申辦
    債權憑證費用、信用保險費用、代辦費用及代書費用等不實
    事項，以此方式誘騙原告先後匯款42,800元及8, 000元至陳
    建男之郵局「帳號：0000000-00 00000號」帳戶及張再進之
    華南商銀淡水分行「帳號：000000000000號」帳戶，再由被
    告乙○○聯絡擔任車手之張昭明，持提款卡在金融機構提領
    款項，藉此詐欺牟利之事實，業經本院98年度易字第849 號
    刑事判決認定事證明確，依刑法第339 條第1 項之詐欺取財
    罪，判處被告有期徒刑6 年在案，有本院判決書1 份在卷可
    稽，堪信原告前開之主張為真實。
四、次按因犯罪而受損害之人，於刑事訴訟程序得附帶提起民事
    訴訟，對於被告及依民法負賠償責任之人，請求回復其損害
    ，刑事訴訟法第487 條第1 項定有明文。又按因故意或過失
    ，不法侵害他人之權利者，負損害賠償責任；給付無確定期
    限者，債務人於債權人得請求給付時，經其催告而未為給付
    ，自受催告時起，負遲延責任，其經債權人起訴而送達訴狀
    ，與催告有同一之效力；遲延之債務，以支付金錢為標的者
    ，債權人得請求依法定利率計算之遲延利息；應付利息之債
    務，其利率未經約定，亦無法律可據者，週年利率為5%，民
    法第184 條第1 項前段、第229 條第2 項、第3 項、第 233
    條第1 項及第203 條分別定有明文。經查：本件原告主張之
    事實，有本院98年度易字第849 號刑事判決在卷可稽，已如
    前述，其因被告之故意不法行為，致財產權受有損害，兩者
    間具有相當因果關係甚明，是原告主張依侵權行為之法律關
    係，被告應負損害賠償責任，自屬有據。
五、綜上，原告依侵權行為之法律關係及前揭遲延債務法律等規
    定，請求被告給付損害50,800元，及起訴狀繕本送達之翌日
    即99年1 月30日起至清償日止，按年利率5 ％計算之利息，
    洵屬正當，應予准許。
六、原告固聲明願供擔保宣告假執行，惟本件所命給付金額未逾
    50萬元，爰依刑事訴訟法第491 條第10款準用民事訴訟法第
    389 條第1 項第5 款之規定，依職權宣告假執行，無庸就此
    而為准駁，附此指明。
七、本件事證已臻明確，兩造其餘攻擊防禦方法，核與判決結果
    不生影響，爰不一一論述之。
八、原告固聲明訴訟費由應由被告負擔，惟本件係刑事附帶民事
    訴訟，無庸徵收裁判費，且訴訟費用之核定屬法院職權事項
    ，無庸就此而為准駁，併予敘明。
依刑事訴訟法第502 條第2 項、第491 條第10款，民事訴訟法第
389條第1項第5款，判決如主文。
中    華    民    國    99    年    2     月    26    日
                  刑事第十三庭  審判長法  官  黃蕙芳
                                      法  官  王參和
                                      法  官  許仁豪
以上正本證明與原本無異。
如不服本判決應於收受本判決後10日內向本院提出上訴書狀，並
應敘述具體理由，如未敘述上訴理由者，應於上訴期間屆滿後20
日內補提理由書狀於本院（均須按他造當事人之人數附繕本）「
切勿逕送上級法院」。
中    華    民    國    99    年    3     月    1     日
                                      書記官  王翌翔

司法院資訊處製作；財團法人民間司法改革基金會備份。
